臺灣臺南地方法院刑事判決
109年度易字第1508號
聲  請  人  臺灣臺南地方檢察署檢察官
被      告  曾瑞祈


上列被告因違反毒品危害防制條例案件，經檢察官聲請簡易判決
處刑（109年度毒偵字第1705號），本院認不宜以簡易判決處刑
（109年度簡字第2705號），改依通常程序進行，判決如下：
    主  文
本件公訴不受理。
    理  由
一、聲請簡易判決處刑意旨略以：被告曾瑞祈前因施用毒品案件
    ，經本院以103年度毒聲字第342號裁定送觀察、勒戒後，認
    無繼續施用毒品之傾向，於民國104年2月4日釋放出所，經
    臺灣臺南地方檢察署檢察官以103年度毒偵字第1446號為不
    起訴處分確定。復於106年間因施用毒品案件，經法院判決
    處有期徒刑3月、3月，定應執行有期徒刑5月確定，於107年
    3月26日易科罰金執行完畢。詎其仍不知悔改，基於施用第
    二級毒品之犯意，於109年7月2日23時30分許，在臺南市○○
    區○○里○○000○00號住處內，以將甲基安非他命置於玻璃球內
    燒烤吸食煙霧之方式，施用第二級毒品甲基安非他命1次。
    嗣警見被告騎乘車牌號碼000-000號普通重型機車行跡詭異
    ，於同年月3日17時5分許，在臺南市○○區○○路0段0000號前
    ，予以攔查，曾瑞祈遂主動交付其所有之甲基安非他命1包
    （檢驗前淨重1.037公克，檢驗後淨重1.025公克）及毒品吸
    食器1組等物。又經警得其同意後，於同日18時6分許，在臺
    南市政府警察局永康分局大灣派出所內，採集其尿液送驗，
    檢驗結果呈甲基安非他命及安非他命陽性反應，因認被告涉
    犯毒品危害防制條例第10條第2項之施用第二級毒品罪嫌等
    語。
二、按起訴之程序違背規定者，應諭知不受理之判決；不受理之
    判決，得不經言詞辯論為之。刑事訴訟法第303條第1款、第
    307條分別定有明文。
三、次按刑事訴訟法第303條第1款規定，案件有起訴之程序違背
    規定之情形者，應諭知不受理之判決。此所稱之起訴之程序
    違背規定，係指檢察官提起公訴之訴訟行為於程序上有違法
    律之規定而言。而提起公訴之訴訟行為是否於程序上有違法
    律規定，原則上，固是以起訴時所存在之事項及法律規定為
    判斷，惟檢察官起訴後始發生之情事變更事由，致法院不能
    為實體審理及判決亦屬「起訴之程序違背規定」（最高法院
    109年度台上字第3826號判決意旨參照）。
四、毒品危害防制條例第20條第3項所規定之「3年後再犯」，係
    指本次再犯（不論修正前、後）距最近一次觀察、勒戒或強
    制戒治執行完畢釋放已逾3年者，不因其間有無犯施用毒品
    罪經起訴、判刑或執行而受影響：
　㈠109年1月15日修正公布、同年7月15日施行之毒品危害防制條
    例第20條第3項及第23條第2項，雖僅將原條文之再犯期間由
    「5年」改為「3年」。惟鑑於將施用毒品者監禁於監獄內，
    僅能短期間防止其接觸毒品，因慣用毒品產生之「心癮」根
    本無法根除，並慮及毒品危害防制條例施行多年累積之戒毒
    經驗及實效，暨逐步擴充之醫療、戒癮機構、專業人力、社
    區支援系統等資源，尤以本次毒品危害防制條例第24條修正
    ，擴大檢察官對施用毒品者附條件緩起訴處分之範圍，使其
    能視個案具體情形給予適當多元社區處遇。本次修正後對於
    施用毒品者之思維，自應與時俱進，擺脫以往側重於「犯人
    」身分之處罰，著重其為「病患」之特質，並以「治療」疾
    病為出發點，重新評價前揭所謂「3年後再犯」之意義。
　㈡毒品戒除不易，須經長期且持續之治療，施用毒品者被視為
    「病患性犯人」，最佳處遇方式應屬治療。對於施用毒品者
    之治療方式，有機構外之處遇（如自行赴醫院戒癮、附命完
    成戒癮治療緩起訴處分等），或機構內之觀察、勒戒或強制
    戒治；刑罰因涉及人身自由之基本權，故於施用毒品初犯時
    皆以傳統之機構外或機構內處遇方式治療，如再施用毒品時
    ，始科以刑事責任。而當刑罰處遇仍不能有效幫助施用毒品
    者改善惡習時，即表示無法以此方式發揮治療效果，若繼續
    施以刑罰只具懲罰功能，不僅無法戒除毒癮，更漸趨與社區
    隔離，有礙其復歸社會。故除檢察官優先適用第24條命附條
    件緩起訴處分處遇（不論幾犯，亦無年限）外，對於施用毒
    品初犯者，應適用第20條第1項、第2項為機構內之觀察、勒
    戒或強制戒治；若於上述機構內處遇執行完畢釋放後，於「
    3年內再犯」者，依第23條第2項規定，應依法追訴；倘於「
    3年後再犯」自應再回歸到傳統醫療體系機構內重為觀察、
    勒戒或強制戒治之治療。是對於戒除毒癮不易者，唯有以機
    構內、外處遇及刑事制裁等方式交替運用，以期能控制或改
    善其至完全戒除毒癮。
　㈢綜上，毒品危害防制條例第20條第3項及第23條第2項所謂「3
    年後（內）再犯」，應指以「3年」為期，建立「定期治療
    」之模式，其規定中所謂「3年後再犯」，係指（不論修正
    施行前、後）距最近一次觀察、勒戒或強制戒治執行完畢釋
    放已逾3年再犯本案者，不因其間有無犯施用毒品之罪經起
    訴、判刑或執行而受影響（最高法院109年度台上大字第382
    6號裁定同此意旨）。從而，最高法院95年度第7次及97年度
    第5次刑事庭會議所為統一法律見解之決議意旨，已不再援
    用及供參考。　　
五、經查：
　㈠被告前因施用毒品案件，經依本院以103年度毒聲字第342號
    裁定送觀察、勒戒，因認無繼續施用毒品傾向，於104年2月
    4日觀察、勒戒執行完畢釋放出所，被告其後雖有再因施用
    毒品案件，經法院判處罪刑確定及執行完畢之紀錄，但至本
    案發生時，無再受觀察、勒戒或強制戒治之情形，有臺灣高
    等法院被告前案紀錄表在卷可按。檢察官起訴被告本件施用
    第二級毒品之時間為109年7月2日，距被告最近一次觀察、
    勒戒執行完畢釋放即104年2月4日已逾3年，核屬毒品危害防
    制條例第20條第3項所規定之「3年後再犯」，不因被告於其
    間曾先後因犯施用毒品罪，經起訴、判刑或執行而受影響。
　㈡依前述說明，而被告既符合「3年後再犯」施用毒品犯行之情
    形，自應依毒品危害防制條例第20條第3項、第24條等規定
    ，由檢察官視個案決定是否聲請「觀察、勒戒或強制戒治」
    ，依法不得聲請簡易判決處刑或提起公訴，因此，本案聲請
    簡易判決處刑（於109年8月20日繫屬本院），本案起訴之程
    序違背法律規定，且無從補正，爰不經言詞辯論，逕為不受
    理之諭知。
據上論斷，應依刑事訴訟法第452條、第303條第1款、第307條，
判決如主文。
本案經檢察官許嘉龍聲請以簡易判決處刑。
中　　華　　民　　國　　109 　年　　12　　月　　31　　日
                  刑事第三庭　法　官  陳郁婷
以上正本證明與原本無異。
如不服本判決，應於收受本判決後20日內向本院提出上訴書狀，
並應敘述具體理由。其未敘述上訴理由者，應於上訴期間屆滿後
20日內向本院補提理由書狀（均須按他造當事人之人數附繕本）
「切勿逕送上級法院」。 
  　　　　　　　　　　　　　　書記官　林怡芳
中　　華　　民　　國　　109 　年　　12　　月　　31　　日